臺灣高等法院交通事件裁定　　　　　　100年度交抗字第506號
抗　 告　 人
即原處分機關　臺北市交通事件裁決所
受 處　分 人　陳慧玲
上列抗告人因受處分人違反道路交通管理處罰條例案件，不服臺
灣士林地方法院，中華民國100年3月18日所為裁定（100 年度交
聲字第104 號），提起抗告，本院裁定如下：
    主  文
原裁定撤銷，發回臺灣士林地方法院。
    理  由
一、原裁定意旨略以：受處分人陳慧玲於民國99年8 月4 日下午
    1 時40分許，騎乘ＤＷＭ—795 號輕機車，在臺北市○○區
    ○○街80巷55號前，欲起步行駛時，未讓行進中之ＤＵＹ—
    689 號輕機車先行，而碰撞肇事，致機車騎士林鄭美對受傷
    ，原處分機關乃於100 年1 月10日以北市裁催字第裁22-A1A
    243118號違反道路交通管理事件裁決書，依道路交通管理處
    罰條例第45條第10款、第61條第3 項規定，裁處受處分人罰
    鍰新臺幣（下同）900 元，並記違規點數1 點。受處分人不
    服以伊當時剛起步，時速未逾20公里，即見林鄭美對騎車前
    來，伊即停車欲後退，惟因林鄭美對車速過快，而撞及伊機
    車左側車身，使伊受傷，伊並無過失，原裁罰顯有違誤為由
    聲明異議。經原審以受處分人於99年8 月4 日下午1 時40分
    許，騎乘ＤＷＭ—795 號輕機車，在臺北市○○街80巷55號
    前，與騎乘ＤＵＹ—689 號輕機車之林鄭美對發生碰撞肇事
    ，分別受傷，案經警員到場處理後，因認二人互控對方過失
    ，均涉有刑法第284 條第1 項前段之過失傷害罪嫌，遂以10
    0 年2 月21日北市警信分刑字第09933272200 號刑事案件報
    告書移送臺灣臺北地方法院檢察署檢察官偵查，現今仍由檢
    察官續行偵查中等情，有臺北市政府警察局交通警察大隊10
    0 年3 月9 日北市警交大事字第10030509300 號函暨所附本
    件事故資料1 份、臺北市政府警察局信義分局100 年3 月11
    日北市警信分刑字第10034303900 號函暨所附上開刑事案件
    報告書各1 份在卷可稽，按刑法過失傷害罪之處罰為「一年
    以下有期徒刑、拘役或五百元以下罰金」，其中罰金與本件
    裁罰的罰鍰部分，同屬對行為人之財產罰，是依行政罰法第
    26條規定，原處分機關自應待前開刑事案件終了後，視異議
    人有無因此受刑事處罰，再行裁處。至於記點部分，固屬行
    政罰法第26條第1 項但書所稱之「其他種類行政罰」，惟記
    點與罰鍰乃基於同一違規事實，適用相同處罰條文所生之二
    種行政罰，不論在事實或法律上均不能分割，則罰鍰部分既
    已撤銷，記點自亦無再單獨維持之必要。原處分機關在尚未
    究明受處分人是否因本案違規事實，受刑事處罰前，即先行
    裁罰異議人，揆諸前述行政罰法規定，即有可議，而應將原
    處分予以撤銷，發回原處分機關等語。
二、抗告意旨略以：按道路交通事件處理辦法第16條規定：「法
    院對於聲明異議案件，除有特殊情形外，應於收到該案卷宗
    15日內裁定之。前項案件，涉及犯罪嫌疑者，得在刑事訴訟
    終結前，以裁定停止其程序。」。本案因異議人即受處分人
    陳慧玲於99年8 月4 日下午1 時40分許，騎乘DWM-795 號輕
    型機車，在臺北市○○區○○街80巷55號前，與騎乘DUY-68
    9 號輕型機車之林鄭美對發生碰撞肇事，分別受傷，案經警
    員到場處理後，因2 人互控對方過失，均涉有刑法第284 條
    第1 項前段之過失傷害罪嫌，遂以100 年2 月21日北市警信
    分刑字第09933272200 號刑事案件報告書移送臺灣臺北地方
    法院檢察署檢察官偵查，現今仍由檢察官續行偵查中等情，
    爰本案聲明異議涉及刑事法律訴訟尚未終結，依道路交通事
    件處理辦法第16條規定，應以裁定停止其程序，原審法院逕
    行將原處分撤銷，與上開規定顯有不符，請求將原裁定撤銷
    ，更為適法之裁定等語。
三、按行政罰之裁處權，因3 年期間之經過而消滅。前項期間，
    自違反行政法上義務之行為終了時起算。但行為之結果發生
    在後者，自該結果發生時起算，行政罰法第27條第1項、第2
    項定有明文。經查：原裁定認受處分人於上開時、地，騎乘
    ＤＷＭ—795 號輕機車，在臺北市○○區○○街80巷55號前
    ，欲起步行駛時，未讓行進中之ＤＵＹ—689 號輕機車先行
    ，而碰撞肇事，致機車騎士林鄭美對受傷，而有違反道路交
    通管理處罰條例第45條第10款、第61條第3 項之違規行為，
    惟因其同時亦涉犯刑法第284 條第1 項過失傷害罪嫌，是依
    行政罰法第26條規定一事不二罰原則，撤銷原處分，發回原
    處分機關，固非無見。然前開刑事部分現正依刑事訴訟程序
    進行，而由臺灣臺北地方法院檢察署檢察官以100 年度偵字
    第5456號偵查終結提起公訴，尚未經判處罪刑確定，有本院
    被告前案紀錄表1 紙在卷可稽，則受處分人究竟是否應受刑
    事處罰，既仍待究辦，本件是否宜依道路交通事件處理辦法
    第16條規定：「法院對於聲明異議案件，除有特殊情形外，
    應於收到該案卷宗15日內裁定之。前項案件，涉及犯罪嫌疑
    者，得在刑事訴訟終結前，以裁定停止其程序。」，於刑事
    訴訟終結前，以裁定停止其程序，已值斟酌。況原裁定將原
    處分撤銷，發回原處分機關，乃將使受處分人前開違反行政
    罰之裁處權陷於不確定之狀態，甚且罹於時效而消滅，亦非
    允當，據上，抗告人之抗告意旨並非全無可採。是以原裁定
    既有上開可議之處，要屬無可維持，應予撤銷，並發回原審
    法院另為適當之裁定。
四、據上論斷，應依道路交通事件處理辦法第25條，刑事訴訟法
    第413 條前段，裁定如主文。
中    華    民    國   100    年    4     月    29    日
                    刑事第十二庭審判長法  官  蔡永昌
                                      法  官  蘇隆惠
                                      法  官  王美玲
以上正本證明與原本無異。
不得再抗告。
                                      書記官  蔡儒萍
中    華    民    國   100    年    4     月    29    日